臺灣臺中地方法院交通事件裁定　　　 100年度交聲字第2613號
原處分機關　交通部公路總局臺中區監理所臺中市監理站
異　議　人
即受處分人　張嘉馨
上列受處分人因違反道路交通管理處罰條例案件，對於交通部公
路總局臺中區監理所臺中市監理站民國100年9月6日所為之處分
（裁監稽違字第裁61-F00000000號裁決書），聲明異議，本院裁
定如下：
    主    文
異議駁回。
    理    由
一、原處分機關交通部公路總局臺中區監理所臺中市監理站處分
    意旨略以：異議人即受處分人張嘉馨（下簡稱異議人）騎乘
    車牌號碼222-JFD號重型機車，於民國100年6月20日21時35
    分許，行經苗栗縣苗栗市○○路與郵電街口處時，因「闖紅
    燈直行(中山路往南）」違規，經苗栗縣警察局苗栗分局北
    苗派出所員警攔停，依違反道路交通管理處罰條例第53條第
    1項掣單舉發，異議人於期限內提出申訴，經舉發單位查復
    後仍有不服，本站遂於100年9月6日以裁監稽違字第裁61-F0
    0000000號裁決書裁處新臺幣（下同）1,800元，並依同條例
    第63條第1項記違規點數3點，逾期依裁決書處罰主文裁處等
    語。
二、本件異議人聲明異議意旨略以：原舉發空言指稱異議人於上
    揭時間、地點闖紅燈違規，無積極證據證明。又該舉發員警
    提出之行車紀錄器，並非跟隨於222-JFD機車後方行駛所拍
    攝，沒有錄到違規車輛車號。該警當時行經中山路，於郵電
    街交通號誌由紅燈將轉綠燈時，橫向中山路由北往南方向陸
    續有公車、白色自小客車、機車等車輛接連通過，嗣異議人
    暨諸多車輛停待中山路轉綠燈時，該警隨後右轉至，旋呵指
    異議人闖紅燈，而對該白色自小客車及其他機車則稱因沒錄
    到車號，故無從舉發，隨予放行。該警於同樣未錄得闖紅燈
    之機車是222-JFD號逕行推定該車闖紅燈，即違證據法則。
    次查該警行車前方郵電街車道燈號適由紅轉綠，前方橫向中
    山路上有公車、白色自小客車、機車快速通過，渠等主觀上
    是乘燈號轉換緩衝時快速通過，尚非故闖紅燈甚明，原告發
    尚有未合，爰聲明異議等語。
三、按汽車駕駛人，行經有燈光號誌管制之交岔路口闖紅燈者，
    處1,800元以上5,400元以下罰鍰，並記違規點數3點，道路
    交通管理處罰條例第53條第1項及第63條第1項第3款分別定
    有明文。又按汽車行駛至交岔路口，其行進、轉彎，應遵守
    燈光號誌；車輛面對圓形紅燈表示禁止通行，不得超越停止
    線或進入路口，道路交通安全規則第102條第1項第1款、道
    路交通標誌標線號誌設置規則第206條第5款亦分別規定甚明
    。
四、經查：
（一）異議人於前揭時間，騎乘前開重型機車，由苗栗市○○路
      北往南方向行駛至與郵電街交岔路口時，面對其行向之苗
      栗市○○路圓形紅燈號誌，並未在該交岔路口前停等號誌
      轉換，即繼續將車輛駛越交岔路口往前行進，為苗栗縣警
      察局苗栗分局北苗派出所員警攔停舉發，嗣經原處分機關
      依道路交通管理處罰條例第53條第1項、第63條第1項第3
      款（原處分漏載第3款）規定，裁處異議人罰鍰1,800元並
      記違規點數3點之事實，有苗栗縣警察局苗栗分局100年7
      月13日栗警五分字第1000016372號函1紙暨所檢附交通違
      規採證DVD1片、苗警交字第F00000000號舉發違反道路交
      通管理事件通知單及原處分機關裁監稽違字第裁61-F0000
      0000號裁決書各1份在卷可稽。
（二）異議人固不否認於上開時、地闖紅燈遭警攔停舉發，然以
      舉發員警提出之行車紀錄器未紀錄違規車號，無積極證據
      可證異議人違規等語置辯。惟經本院依職權勘驗卷附員警
      提出之行車紀錄器採證影像光碟，其內容為「（1）畫面
      時間2011/06/20 21：30：13（即100年6月20日21時30分
      13秒，下同）至2011/06/20 21：30：19顯示，畫面行進
      於劃有雙黃線雙向各一線道之巷道（係苗栗市○○街東西
      向），該行向路口號誌顯示為紅燈，前方同向壹輛自小客
      車顯示右方向燈往路側駛，同時可見橫向（係苗栗市○○
      路）車流，分別有壹輛機車及壹台公車經過。（2）畫面
      時間2011/06/20 21：30：20至2011/06/2021：30：22顯
      示，郵電街號誌轉為綠燈，畫面繼續行進，可見橫向中山
      路上有壹輛白色自小客車自左而右通過，播放畫面時間至
      2011/06/20 21：30：25時，畫面超過前方同向自小客車
      。（3）畫面時間2011/06/20 21：30：26至20 11/06/20
      21：30：34顯示，郵電街號誌仍為綠燈，橫向中山路上，
      壹輛二人共乘之機車自左而右駛越路口，可見所附載乘客
      身著粉紅色衣服，畫面繼續行進至路口，隨即右轉至中山
      路，左前方有壹輛自路側起駛乘有騎士單人之機車，畫面
      超越之，並可見前方行進者為搭載身著粉紅色衣服乘客之
      雙載機車。（4）畫面時間2011/06/20 21：30：35至2011
      /06/20 21：30：43顯示，畫面靠近前方搭載身著粉紅色
      衣服乘客之機車，並可見前方中山路號誌為紅燈，有他車
      在路口等停中，可聞數聲喇叭聲，機車駕駛者與乘客均回
      頭，畫面時間2011/06/20 21：30：41時，可見該機車車
      牌為『222-JFD』，機車停下。（5）畫面時間2011/06/2
      0 21：30：44至2011/06/20 21：31：53顯示，該機車著
      粉紅色上衣之女乘客及身著黑色背心之男性騎士下車，畫
      面亦靜止面對路側，騎士拿下安全帽，有壹名警察向前與
      騎士談話，畫面時間2011/06/20 21：31：13時可見停駛
      機車車號為『222-JFD』，員警與騎士接續離開畫面，僅
      見女乘客將機車熄火，立於機車旁等待，畫面結束。」，
      並有勘驗筆錄1份在卷可憑，是依上開勘驗內容佐以前揭
      苗栗縣警察局函文可知，舉發員警當時行駛在苗栗縣苗栗
      市○○街，於面對其行向路口號誌為綠燈時，發見橫向中
      山路一輛搭載二人之機車於路口闖紅燈違規，旋即進入路
      口右轉至中山路追攔違規機車，攔停過程除該搭載二人車
      號為222-JFD號之機車行進外，僅見另一輛自路側起駛單
      人騎乘之機車行駛，是以，舉發員警於發現違規後立即追
      隨攔停搭載二人之行進機車，為一緊接連續之動作，顯無
      錯攔違規車輛自明。再者，觀諸採證光碟內容，確有於追
      攔過程及攔停後錄及違規之機車車號為222- JFD號，異議
      人前揭所辯無積極證據可證云云，自無足採。從而，異議
      人前揭違規事實，堪予認定。
（三）異議人另辯以其主觀上是乘燈號轉換緩衝時快速通過，尚
      非故闖紅燈等語。然觀諸前揭採證錄影光碟內容，異議人
      駛入中山路與郵電街交叉路口之際，郵電街之號誌已轉換
      為綠燈達5至6秒之久，異議人前揭辯詞，殊難採信。況駕
      駛人駕駛汽車（含機車），本應遵守交通標誌、標線、號
      誌之指示，異議人於100年6月21日之舉發違反道路交通管
      理事件申訴狀，亦業自承係「看見前方車輛依舊直行，誤
      以為綠燈直行於該路口闖紅燈」等語，顯見異議人疏未注
      意道路交通號誌之指示，駕車行經有燈光號誌管制之交岔
      路口闖紅燈違規，縱無故意亦有過失，自應歸責於異議人
      ，究不能執為免責之事由。異議人所辯上情，不足憑採。
（四）又行政行為，應以誠實信用之方法為之，並應保護人民正
      當合理之信賴；行政行為，非有正當理由，不得為差別待
      遇，行政程序法第8 條、第6 條分別定有明文，此即行政
      法上之誠實信用原則、信賴保護原則及平等原則。是基於
      事理本質，相同事件固應為相同之處理，不得任意為差別
      之待遇，然在法治國家，遵守法規為每一國民之責任，自
      不得以他人或自己過去之違規行為未被取締，即執為自己
      亦可以不遵守規定之適法理由，否則即係曲解前揭誠實信
      用原則、信賴保護原則及平等原則之真義，亦即人民不得
      主張「不法之平等」，故行政機關若怠於行使權限，致人
      民因個案違法狀態未排除而獲得利益時，該利益並非法律
      所應保護之利益，其他人民自不能要求行政機關比照該違
      法案例而授予利益。是異議人指摘當天另有白色自小客車
      違規闖紅燈卻未被取締等情，當不能據為異議人本件免罰
      之依據，末此敘明。
（五）綜上所述，原處分機關以異議人違反道路交通管理處罰條
      例第53條第1項、第63條第1項第3款規定，並參酌違反道
      路交通管理事件統一裁罰基準表之規定，裁處罰鍰1,800
      元，並記違規點數3點之處分，於法核無不當，本件異議
      人之異議為無理由，應予駁回。
五、據上論斷，應依道路交通管理處罰條例第87條第2項，道路
    交通事件處理辦法第18條，裁定如主文。
中    華    民    國   100    年    9     月    21  日
                      交通法庭  法  官  王金洲
以上正本證明與原本無異。
如不服本裁定應於送達後5日內向本院提出抗告狀。
                                書記官  謝明倫
中    華    民    國   100    年    9     月    21  日